臺灣高等法院刑事判決　　　　　　　　　　　　　九十二年度上易字第二八八三號
　　上　訴　人　臺灣基隆地方法院檢察署檢察官
　　上　訴　人
　　即　被　告　丁○○
　　選任辯護人　孫銘豫律師
右上訴人因被告毀損等案件，不服臺灣基隆地方法院九十二年度訴字第三二六號，中
華民國九十二年八月二十八日第一審判決（起訴案號：臺灣基隆地方法院檢察署九十
二年度偵字第一七九二號、第一九六三號），提起上訴，本院判決如左：
    主  文
原判決關於恐嚇及定執行刑部分撤銷。
丁○○被訴恐嚇部分無罪。
其他上訴駁回。
    事  實
一、丁○○因武建國及其同居人林瑞萍二人積欠其債務尚未清償，經催討後，武建國
    同意於民國（下同）九十二年五月十四日午後，在其基隆市○○路二六一之七０
    號之住所清償。同日下午二時十五分許，丁○○夥同其弟丙○○、甲○○及另二
    姓名年籍不詳友人，依約前往該處，武建國卻避不見面，丁○○乃轉往林瑞萍之
    母乙○○○向武建國所承租而管理之基隆市○○路二六一之八九號（一棟四樓之
    別墅）之住所，欲找武建國、林瑞萍二人催討債務，因乙○○○答稱武建國、林
    瑞萍二人不住在該處，引起丁○○不滿，竟基於毀損之故意，自該處車庫前拾起
    不知何人所有之鋁質球棒一支，砸毀乙○○○之門窗玻璃一面及庭院陽台燈飾一
    個，足以生損害於乙○○○，嗣經乙○○○報警處理後，經警在現場扣得已被丟
    棄於地面之該鋁質球棒一支。
二、案經被害人乙○○○訴由基隆市警察局第二分局報請台灣基隆地方法院檢察署檢
    察官偵查起訴。
    理  由
壹、上訴駁回部分（被訴毀損部分）：
一、訊據被告丁○○固坦承有於右揭時地，持鋁質球棒毀損告訴人乙○○○住處門窗
    玻璃一面事實不諱，惟矢口否認有毀損該處庭院陽台燈飾之犯行，辯稱因告訴人
    等之債主很多，可能是別人所砸毀云云。惟查，被告如何於前揭時地持鋁質球棒
    毀損告訴人住處門窗玻璃及庭院陽台燈飾之事實，業據被告於警訊時供稱：「因
    為我生氣，一時忍不住，所以才打破窗戶玻璃及庭院路燈，：：：屢催不還，我
    才忍不住持鋁棒把窗戶玻璃及庭院路燈打破」等語（見偵字第一九六三號卷第五
    頁），核與告訴人乙○○○指訴毀損情節相符，並經證人即告訴人之夫林文隆於
    原審調查證稱：「我人在三樓帶小孩，撞的聲音很大，我下一樓看到一些人，當
    時他們已將玻璃弄破，燈飾弄破，那時我太太背小孩在場」等語（見原審卷第三
    十八頁），且有鋁質球棒一支扣案及現場照片二十三張在卷可稽；被告嗣後翻異
    前供，辯稱僅毀損玻璃，未打破庭院燈飾云云，顯係避重就輕之詞，不足採信。
    又證人即被告之弟丙○○及其女友甲○○於原審調查、本院審理時雖證稱：被告
    僅毀損玻璃一面，未敲破庭院燈飾云云，核屬事後迴護被告之詞，亦不足取。
二、核被告毀損告訴人乙○○○住處門窗玻璃一面及庭院陽台燈飾一個，足以生損害
    於告訴人，所為係犯刑法第三百五十四條之毀損罪。原審因而依刑法第三百五十
    四條、第四十一條第一項前段，罰金罰鍰提高標準條例第一條前段、第二條之規
    定，並審酌被告並無不良素行，有本院被告全國前案紀錄表一紙在卷可稽，又被
    告關於武建國欠債之說，尚非無稽，足見本案係因催討債務過於激動所致，再被
    告迄未與被害人達成和解，與被告之品行、生活狀況、智識程度、犯罪之動機、
    目的、犯罪所生危害、犯罪後之態度等一切情狀，量處被告此部分犯行有期徒刑
    三月，並以扣案之鋁質球棒一支，雖為供被告毀損所用之物，惟係被告於現場車
    庫門口所拾得，非為被告所有，爰不為沒收之諭知。其認事用法，核無違誤，量
    刑亦甚妥適，檢察官依循告訴人之請求提起上訴，認原審量刑過輕；另被告提起
    上訴，仍執前詞否認犯罪，指摘原審判決此部分為不當，均無理由，應駁回其等
    上訴。
貳、撤銷改判部分（被訴恐嚇部分）：
一、公訴意旨略以：被告於九十二年五月十四日十四時十五分許，於毀損告訴人住處
　　門窗玻璃及庭院陽台燈飾後，又揚言「錢來、錢來、否則要放火燒屋，並殺你全
　　家大小」，致告訴人心生畏懼，因認被告另犯有刑法第三百零五條之恐嚇危害安
　　全罪云云。
二、按被告未經審判證明有罪確定前，推定其為無罪；犯罪事實應依證據認定之，無
    證據不得推定其犯罪事實；又不能證明被告犯罪，應諭知無罪之判決，刑事訴訟
    法第一百五十四條、第三百零一條第一項分別定有明文。次按認定不利於被告之
    事實，須依積極證據，苟積極證據不足為不利於被告事實之認定時，即應為有利
    於被告之認定，更不必有何有利之證據，又告訴人之告訴，係以使被告受刑事訴
    追為目的，是其陳述是否與事實相符，仍應調查其他證據以資審查，若被害人之
    陳述並無瑕疵，就其他方面調查又與事實相符，固足採為科刑之基礎，徜其陳述
    尚有瑕疵，則在未究明事實真象前，遽採為論罪科刑之根據，即難認為適法（最
    高法院三十年上字第八一六號、五十二年台上字第一三００號及六十一年度台上
    字第三０九九號判例亦同此意旨）。
三、公訴意旨認被告有前揭犯行，無非係依據告訴人乙○○○之指訴，資為論據，惟
    訊據被告堅詞否認有何恐嚇危害安全之犯行，辯稱：在九十二年五月十四日該日
    ，其雖有毀損告訴人住處玻璃，惟未出言恐嚇告訴人，又於翌日（即十五日），
    其雖有至告訴人住處催討債務，惟未獲會晤任何人其即行離去，根本未恐嚇告訴
    人云云，經查：
（一）告訴人於九十二年五月十五日赴地檢署按鈴申告被告恐嚇時，雖指訴：「丁○
      ○在今天（即十五日）上午十時左右，又帶四、五個人到東光路的家中，丁○
      ○並且拿安全帽用力敲擊鐵門，並大聲恐嚇說『錢來、錢來、否則要放火燒屋
      ，並要殺你全家大小』，我馬上打一一０報警，結果在一一０的警察一個人到
      達前，他們就跑走了，他們還揚言還會再來（下略）」等語（見偵字第一七九
      二號第四頁反面、第五頁），惟依卷附之門禁登記簿所載，被告係於九十二年
      五月十五日上午九時四十三分進入該社區，而於同日九時五十五分離開，且僅
      其一人進入等情，有該登記簿影本一紙附卷可憑（見同上卷第十一頁）。準此
      ，告訴人指訴當天被告偕同四、五人至其住處恐嚇云云，顯有瑕疵。
（二）再告訴人於同日指述：「（問：他恐嚇妳的時候，有否證人看到嗎？）那個地
      方是別墅，沒有什麼人看到，我也沒有錄音及錄影的設備（下略）」等語（見
      同上卷第五頁），惟於原審調查時卻又指稱：當時伊與其先生林文隆都在家，
      均有聽到被告恐嚇等語（見原審卷第十一頁），其先後所述相歧，已有可疑，
      且若林文隆當時確實在場看見或聽到被告出言恐嚇，何以告訴人於當天赴地檢
      署申告時竟稱當時並無任何人在場聽聞等語，而未提及其夫林文隆亦在場等可
      明顯指證被告恐嚇行為之重要證據？其有瑕疵之情形，亦甚明確。
（三）又告訴人於前開地檢署申告時，已明確指述被告係於九十二年五月十五日出言
      向伊恐嚇云云，惟據證人即告訴人之夫林文隆於原審調查時證稱：「我看到玻
      璃破掉，趕快上樓打電話，因為當時被告在現場，我在場看到他，我隔鐵窗與
      他說話，我說你們要錢找我女兒的男朋友就好，為何要如此？但被告不理我，
      所以我才打電話，他們說錢來，不然要放火」等語觀之（見原審卷第三十八頁
      、第三十九頁），證人證述被告之恐嚇行為時間為九十二年五月十四日，顯與
      告訴人指訴之時間有異，亦有瑕疵可指，自難為不利於被告之認定。
四、綜上所述，告訴人乙○○○之指訴顯有瑕疵，證人林文隆之證詞又顯與告訴人之
    指證不符，就其他方面之調查，又查無其他證據足以證明被告有此恐嚇犯行，揆
    諸前揭說明，自難僅憑告訴人有瑕疵之指訴即作為論罪科刑之惟一證據，此部分
    之犯行應屬不能證明。原審未察，而為上訴人有罪之判決，自有未合，上訴意旨
    指摘原判決此部分不當，請求撤銷改判，為有理由，自應由本院將原判決關於恐
    嚇及定應執行刑部分撤銷改判，另為無罪之諭知。
據上論斷，應依刑事訴訟法第三百六十八條、第三百六十九條第一項前段、第三百六
十四條、第三百零一條第一項，判決如主文。
本案經檢察官田炳麟到庭執行職務。
中　　　華　　　民　　　國　　九十三　　年　　　二　　　月　　 十一 　　日
                              臺灣高等法院刑事第十二庭
                                  審判長法  官  劉　景　星
                                        法  官  陳　博　志
                                        法  官  謝　靜　恒
右正本證明與原本無異。
不得上訴。
                                        書記官  魏　淑　娟
中　　　華　　　民　　　國　　九十三　　年　　　二　　　月　　 十一 　　日
附錄：本案論罪科刑法條全文
刑法第三百五十四條
毀棄、損壞前二條以外之他人之物或致令不堪用，足以生損害於公眾或他人者，處二
年以下有期徒刑、拘役或五百元以下罰金。
